臺灣臺北地方法院刑事判決　　　　　　　　　　　　　九十三年度易字第一六五號
　　公　訴　人　臺灣臺北地方法院檢察署檢察官
　　被　　　告　甲○○
　　　　　　　　丙○○
右列被告因傷害案件，經檢察官聲請以簡易判決處刑（九十二年度偵字第三一四號）
，本院認不宜，改依通常程序審理，判決如左：
    主  文
甲○○、丙○○傷害人之身體，甲○○處拘役伍拾日，丙○○處拘役肆拾日，如易科
罰金，均以參佰元折算壹日。
    事  實
一、甲○○於民國九十一年八月二十七日下午五時五十分許，至台北縣新店市○○街
    五四巷八號，向丙○○之子黃慶豐收取積欠台灣大哥大股份有限公司之電信費用
    。甲○○至前址時，即與丙○○因催收前開電信帳款發生口角，詎丙○○竟基於
    傷害人身體之犯意，趁甲○○欲騎車離去之際，持木棍毆打甲○○，甲○○以左
    手抵擋，致受有左手腕處皮下出血及擦傷四Ｘ四平方公分之傷害；甲○○將丙○○所持木棍奪下後，竟仍基於傷害人身體之犯意，以腳踢丙○○致其跌倒，並造
    成丙○○受有頭部外傷併後腦撕裂傷之傷害。
二、案經甲○○、丙○○訴由台北縣政府警察局新店分局報告台灣台北地方法院檢察
    署檢察官偵查聲請簡易判決處刑，本院改依通常程序審理。
    理  由
一、訊據被告甲○○、丙○○均矢口否認有何傷害犯行，被告甲○○辯稱：是丙○○
    先拿木棍打其，其出於自衛才反擊踢丙○○，他的頭部受傷是因為自己站不穩後
    退勾到鏈子跌倒所致云云；被告丙○○辯稱：甲○○要去牽車時，其看了一下甲○○的車牌號碼，甲○○就用腳踢其，其被甲○○踢倒，頭部就受傷，其沒有拿
    木棍打甲○○云云。經查：（一）右揭被告丙○○於甲○○欲騎車離去之際，持
    木棍欲毆打甲○○，甲○○以左手抵擋，致受有左手腕處皮下出血及擦傷四Ｘ四
    平方公分傷害之事實，業據告訴人甲○○於警訊及偵審中指訴綦詳，核與證人即
    與甲○○一同前往被告丙○○住處之同事乙○○於警訊及偵審中證述相符，並有
    景美醫院驗傷診斷書一份附卷可憑；被告丙○○雖辯稱未有傷害犯行，惟其於警
    訊時陳稱：其完全沒有還手，乙○○沒有任何動作，只是在一旁看，事發當時其
    沒有持木棍（見偵查卷第十三頁），於本院準備程序時陳稱：其沒有拿木棍打甲○○（見本院九十三年三月十六日筆錄），於本院審理時改稱：是乙○○抓著其
    給甲○○打，其是跌倒受傷後才拿木棒抵擋（見本院九十三年六月二十三日筆錄
    ），對於其究有無持木棍及乙○○是否參與毆打，前後供述不一，是其所辯沒有
    拿木棍毆打甲○○云云，尚難採信，而甲○○之驗傷診斷書記載其受有左手腕處
    皮下出血及擦傷四Ｘ四平方公分之傷害，核與告訴人甲○○指訴及證人乙○○證
　　述被告丙○○對甲○○傷害及受傷情狀相符，且告訴人甲○○之驗傷時間係其受
  　傷當日，此有前揭驗傷診斷書可稽，足認告訴人甲○○指訴及證人乙○○證述甲○○遭被告丙○○持木棍傷害成傷等情，應非虛妄。（二）又被告甲○○以腳踢
    丙○○致其跌倒，並造成丙○○受有頭部外傷併後腦撕裂傷之傷害之事實，亦據
　　告訴人丙○○於警訊及偵審中指訴綦詳，並有財團法人天主教耕莘醫院診斷證明
  　書一份附卷可稽，被告甲○○亦不否認其以腳踢丙○○致丙○○跌倒，造成丙○○頭部受傷之事實（見本院九十三年四月十六日筆錄）；被告甲○○固以係丙○○先持木棍對其攻擊，始反擊而主張正當防衛；惟按正當防衛必須對於現在不法
    之侵害始得為之，侵害業已過去，即無正當防衛可言，至彼此互毆，又必以一方
    初無傷人之行為，因排除對方不法之侵害而加以還擊，始得以正當防衛論，故侵
    害已過去後之報復行為，與無從分別何方為不法侵害之互毆行為，均不得主張防
    衛權（最高法院三十年上字第一０四０號判例參照）；證人乙○○於本院審理時
    證稱：丙○○往甲○○身上打時，甲○○有用左手抵擋，抵擋後就拉扯，木棒被
    甲○○抽出等語（見本院九十三年六月二十三日筆錄），且以被告丙○○已六十
    餘歲，甲○○係青壯年人，被告丙○○之木棍既已遭甲○○奪去，是該不法侵害
    應已過去；雖證人乙○○另陳稱：丙○○是重心不穩往後跌倒頭部著地，甲○○
    沒有用腳踢丙○○云云，然與被告甲○○自承有以腳踢丙○○致其跌倒受傷等情
    不符，告訴人丙○○亦指訴係遭被告甲○○踢倒受傷等語，是證人乙○○所述甲○○沒有用腳踢丙○○乙節，顯係迴護之詞，尚難採信；而衡以被告甲○○與丙○○之年齡、體力差距甚大，及被告甲○○僅須將丙○○之木棍奪下，不法侵害
    即已過去，竟仍以腳踢丙○○致其跌倒受傷，足認被告甲○○係基於傷害犯意為
    之，自不得主張防衛權。是被告甲○○、丙○○上開所辯未有傷害犯行，無非事
    後卸責之詞，不足採信。本件事證明確，被告二人犯行堪予認定。
二、核被告甲○○、丙○○所為，均係犯刑法第二百七十七條第一項之傷害罪。爰分
    別審酌被告二人犯罪之動機、手段、被告丙○○先持木棍毆打甲○○，甲○○始
    基於傷害犯意反擊、其二人所受傷害之程度及被告二人犯罪後之態度等一切情狀
    ，分別量處如主文所示之刑，並均諭知易科罰金之折算標準。至被告丙○○持以
    毆打甲○○之木棍並未扣案，被告丙○○亦否認係其所有，爰不予宣告沒收，附
    此敘明。
據上論斷，應依刑事訴訟法第四百五十二條、第二百九十九條第一項前段，刑法第二
百七十七條第一項、第四十一條第一項前段，罰金罰鍰提高標準條例第一條前段、第
二條，判決如主文。
本案經檢察官蔡宏展到庭執行職務。
中　　　華　　　民　　　國　　九十三　　年　　　七　　　月　　二十一　　日
                                    臺灣臺北地方法院刑事第七庭
                                        審判長法  官  梁 耀 鑌
                                              法  官  林 欣 蓉
                                              法  官  蕭 清 清
右正本證明與原本無異。
如不服本判決，應於判決送達後十日內向本院提出上訴狀（應抄附繕本）。告訴人或
被害人如對於本判決不服者，應具備理由請求檢察官上訴，其上訴期間之計算係以檢
察官收受判決正本之日期為準。
                                              書記官  劉 麗 英
中　　　華　　　民　　　國　　九十三　　年　　　七　　　月　　二十三　　日
附錄本案論罪科刑法條：
刑法第二百七十七條：
傷害人之身體或健康者，處三年以下有期徒刑、拘役或一千元以下罰金。
犯前項之罪因而致人於死者，處無期徒刑或七年以上有期徒刑，致重傷者，處三年以
上十年以下有期徒刑。
